臺灣高等法院臺南分院民事判決　九十一年度家上字第五四號　Ｊ
　　　上　訴　人　乙　○　○
　　　被　上訴人　甲　○　○
右當事人間請求離婚事件，上訴人對於中華民國九十一年四月三日台灣雲林地方法院
第一審判決（九十年度婚字第四０八號）提起上訴，本院判決如左：
    主    文
原判決廢棄。
准上訴人與被上訴人離婚。
第一、二審訴訟費用由被上訴人負擔。
    事    實
甲、上訴人方面：
一、聲明：(一)原判決廢棄。(二)准上訴人與被上訴人離婚。(三)第一、二審訴訟費用由被
    上訴人負擔。
二、陳述：除與原審判決記載相同者外，補稱：
  (一)按婚姻關係之破裂，絕非一朝一夕，尤在育有子女之情況下，若非達於不堪同居
    之虐待之程度或其他難以維持婚姻之重大事由，達於難以忍受之地步，衡情斷無
    貿然對簿公堂，訴請離婚之理。又在家庭暴力事件中，尤值深夜之際，非家庭成
    員難以查悉內情，左鄰右舍亦僅能由聽聞動靜中瞭解其事態。
  (二)被上訴人於警訊中既已坦承：我有喝酒之習慣‧‧‧喝酒後比較衝動等語，有其
    於九十年九月十四日警訊筆錄附卷可按，並為其所不爭執。稽之雲林縣政府社工
    人員監護權個案訪示報告載明：「附近鄰居曾表示案父（即被上訴人）喜歡喝酒
    ，酒品不好，常可聽到夫妻吵架之聲音」等情，互相勾稽，足認被上訴人確有酗
    酒惡習，每於酒後即情緒失控，慣行毆辱上訴人，致有時生爭吵之情事，原審以
    之與傳聞證據同視，誠有未洽。且被上訴人常於深夜酒後抓著上訴人頭髮，針對
    頭部又拍又打，揚言該部位因有頭髮遮掩，難以驗傷，並夾雜辱罵三字經及「討
    客兄」等惡言，斷非外人所能查悉，長期以往，終致令上訴人難以忍受，被上訴
    人所作所為，絕非原審所謂偶然之舉。
  (三)被上訴人每於深夜毆辱上訴人，致令不堪忍受，在倉促間均身著睡衣衝往警局報
    案處理，若非情況危急，豈有如此不顧顏面之舉。
  (四)被上訴人辱罵三字經及誣指上訴人及上訴人之母徐放領「討客兄」之事實，既為
    原審所是認，被上訴人上開言語暴力，衡情已屬被上訴人之日常習性，具有慣行
    性，斷非僅因偶然細故，有以致之。上訴人及上訴人之母時遭辱罵三字經及「討
    客兄」等穢語，係人格上之重大侮辱，精神上惡意虐待，如何要求上訴人與被上
    訴人共同生活？原審遽認客觀上尚未達不堪同居之虐待，亦非難以維持婚姻之重
    大事由云云，有失平允。
三、證據：除援用原審所提證據外，補提驗傷診斷書影本二份、家庭暴力案件調查紀
    錄（通報）表二份、報案三聯單影本一份、家庭暴力案件現場報告表影本一份、
    警訊筆錄影本一份為證。
乙、被上訴人方面：
一、聲明：(一)上訴駁回。(二)第二審訴訟費用由上訴人負擔。
二、陳述：除與原審判決記載相同者外，補稱：
  (一)被上訴人並無罵上訴人及上訴人之母「討客兄」，我們夫妻吵架都是為了錢，徐
    放領係上訴人之母，證言不無可疑。
  (二)兩造目前未住一起，被上訴人不想離婚，希望上訴人能回來照顧小孩。
  (三)九十年三月九日沒有打上訴人，她的傷是自己撞到的；九十年九月十四日亦未打
    上訴人，只有拉她。
三、證據：援用原審所提證據。
    理    由
一、本件上訴人於原審起訴主張：兩造於八十七年一月一日結婚，現婚姻關係尚存續
    中，被上訴人於婚後染上酗酒惡習，每於酒後毆打上訴人，於九十年三月九日僅
    因上訴人忘記洗奶瓶，即毆打上訴人，致上訴人受有右後枕頭皮腫、上眼瞼瘀傷
    、右眼結膜下出血之傷害，復於九十年九月十四日二時許，誣指上訴人「討客兄
    」，並將熟睡中之上訴人叫醒予以毆打，致上訴人受有左顳腫痛、左前臂腫痛之
    傷害，且時常誣指上訴人及上訴人之母徐放領「討客兄」，並稱上訴人如回娘家
    或避居親戚處，誰敢收留，即要他們好看，上訴人不堪被上訴人同居之虐待，始
    於九十年九月十四日返回娘家，被上訴人不思悔改，竟分於九十年九月二十三日
    下午十一時許、九十一年二月十三日下午十一時三十分許，酒後至上訴人娘家，
    辱罵上訴人及上訴人之母徐放領「討客兄」，並毀損大門門鎖，驚動左鄰右舍，
    被上訴人前述行為，已使上訴人在身體上及精神上受有不可忍受之痛苦，實無法
    再與被上訴人共營夫妻生活，兩造之婚姻已然破裂而無回復之望，為此依民法第
　　一千零五十二條第一項第三款及第二項提起本訴等語。
二、被上訴人則以：對於九十年九月十四日確有與上訴人發生口角，雙方拉扯中致上
    訴人受有左顳腫痛、左前臂腫痛之傷害之事實並不爭執，但僅係單純偶發之爭執
    ，不能遽此認定被上訴人係慣行毆打，被上訴人並未曾辱罵上訴人三字經或誣指
    上訴人、徐放領「討客兄」等語，九十一年二月十三日因是春節期間，被上訴人
    急切希望上訴人返家團聚，才到上訴人娘家與徐放領發生衝突，但並未造成任何
　　人傷害，顯見被被上訴人具有強烈維持婚姻之意願云云置辯。
三、查上訴人起訴主張：(一)、被上訴人於九十年三月九日下午因上訴人忘記洗奶瓶，
　　即毆打上訴人致受有右後枕頭皮腫、上眼瞼瘀傷、右眼結膜下出血之事實，提出
　　行政院衛生署雲林醫院九十年三月九日驗傷診斷書為證（本院卷第四十五頁），
　　上訴人並向原審法院民事庭聲請通常保護令，此經原審法院調閱該院九十年度家
　　護字第二四二號民事保護令卷查核屬實，堪信真實。(二)、被上訴人於九十年九月
　　十四日二時許，因誣指上訴人『討客兄』，將熟睡中之上訴人叫醒毆打，致上訴
　　人受有左顳腫痛、左前臂腫痛之傷害，業據上訴人提出醫師劉泰成出具之診斷證
　　明書及雲林縣警察局斗南分局受理家庭暴力案件調查紀錄表為證，為被上訴人所
　　不爭，而被上訴人因此項傷害犯行，並經原審法院刑事庭判處被上訴人拘役二十
　　日，如易科罰金以三百元折算一日確定，被上訴人此部分傷害犯行，亦堪採信。
    (三)、九十年九月二十三日晚上十一時許，在證人徐放領（上訴人之母，被上訴人
    之岳母）雲林縣斗南鎮○○街二十一巷一號住處，被上訴人酒後出言辱罵證人徐
    放領及上訴人『討客兄』，業據證人徐放領於原審證述在卷（原審卷第三十四頁
　　）。按台灣俗語所謂『討客兄』，其涵義係指「有配偶而與他人通姦」，亦指婦
　　女不守婦道之意，係對婦女人格尊嚴之最嚴重之羞辱，衡諸常情，被上訴人若無
　　上開言行，證人徐放領不致將此項嚴重羞辱自己及上訴人之言辭公諸法庭，以自
　　取其辱。況查證人於原審證稱「我沒有與兩造同住，去過兩造的住處三、四次，
　　但是沒有看到兩造吵架，也沒有看到被上訴人毆打上訴人」（原審卷第三十四頁
　　），依其證言內容尚屬客觀，並無偏袒上訴人一方之情事，本院審酌上情，認證
　　人徐放領之證言，與上訴人指述相符，應堪採信，被上訴人空言否認證人證言之
　　真正，洵不足採。
四、按維護人格尊嚴與確保人身安全，為我國憲法保障人民自由權利之基本理念。增
    進夫妻情感之和諧，防止家庭暴力之發生，以保護婚姻制度，亦為社會大眾所期
    待。民法第一千零五十二條第一項第三款所稱「不堪同居之虐待」，應就具體事
    件，衡量夫妻之一方受他方虐待所受侵害之嚴重性，斟酌當事人之教育程度、社
    會地位及其他情事，是否已危及婚姻關係之維繫以為斷。若受他方虐待已逾越夫
    妻通常所能忍受之程度而有侵害人格尊嚴與人身安全者，即不得謂非受不堪同居
    之虐待，司法院大法官會議釋字第三七二號解釋有案。最高法院三十四年度上字
    第三九六八號判例明示「民法第一千零五十二條第三款所謂不堪同居之虐待，係
    指予以身體上或精神上不可忍受之痛苦，致不堪繼續同居者而言」；又「上訴人
    誣稱其夫與人通姦，使之感受精神上之痛苦，致不堪繼續同居，不得謂非民法第
    一千零五十二條第三款所稱之不堪同居之虐待。」，並有同院四十年台上字第一
    二七六號判例可稽。
五、查被上訴人分於九十年三月及同年九月間，短短半年內，僅因細故即二次毆打上
    訴人成傷，並以『討客兄』言詞誣指上訴人與他人通姦，使上訴人感受精神之痛
    苦，顯已逾夫妻通常能忍受之程度，並嚴重侵害上訴人之人格尊嚴與人身安全，
    依上說明，上訴人主張受有被上訴人不堪同居之虐待，請求判決離婚，核與民法
    第一千零五十二條第一項第三款「夫妻之一方受他方不堪同居之虐待」規定相符
    ，應予准許，原審疏察，為上訴人敗訴之判決，顯有未洽，上訴意旨指摘原判決
    不當，求為廢棄改判，為有理由，應由本院將原判決廢棄，並改判如主文第二項
    所示。至於上訴人併主張依同法第一千零五十二條第二項「其他重大事由」請求
    離婚，因上訴人主張「不堪同居虐待」部分已有理由，爰對此部分不再審究，併
    予敘明。
六、本件事証已臻明確，兩造其餘攻擊防禦方法及証据資料，核與本件判決結果不生
    影響，不予一一論述，併予敘明。
據上論結，本件上訴為有理由，依民事訴訟法第四百五十條、第七十八條，判決如主
文。
中　　　華　　　民　　　　國　　九十一　　年　　　八　　　月　　　六　　日
                                      臺灣高等法院臺南分院民事第四庭
~B1審判長法官　徐　　財　　福
~B2　　　法官　袁　　靜　　文
~B3　　　法官　曾　　平　　杉
右為正本係照原本作成。
如對本判決上訴，須於判決送達後二十日內向本院提出上訴狀，未表明上訴理由者，
應於上訴後二十日內向本院提出理由書。
中　　　華　　　民　　　　國　　九十一　　年　　　八　　　月　　　七　　日
~B法院書記官　葉　　秀　　珍
